【裁判字號】    99,交抗,153
【裁判日期】    990222
【裁判案由】    聲明異議
【裁判全文】
臺灣高等法院臺中分院刑事裁定         99年度交抗字第153號
抗  告  人
即受處分人  甲○○
上列抗告人因違反道路交通管理處罰條例案件，不服臺灣臺中地
方法院中華民國九十九年一月十二日裁定（九十九年度交聲字第
三六０號），提起抗告，本院裁定如下：
    主  文
抗告駁回。
    理  由
一、抗告意旨謂以：抗告人即受處分人甲○○（以下稱：抗告人
    ）因工作關係無法馬上收到通知書，因此有些時間上會延誤
    。通知書送達家裡時間大部分都在白天，而抗告人下班到家
    已經晚上六點以後，請撤銷原裁定，更為適當之裁定云云。
二、按受處分人不服道路交通管理處罰條例第八條主管機關所為
    之處罰，得於接到裁決書之翌日起二十日內，向管轄地方法
    院聲明異議，道路交通管理處罰條例第八十七條第一項定有
    明文；又依道路交通管理處罰條例第八十七條規定向管轄法
    院聲明異議之期間，自裁決送達之翌日起算，並得依法扣除
    在途期間及聲請回復原狀；而交通法庭認聲明異議不合法律
    上之程式，且無從補正者，應以裁定駁回之，道路交通案件
    處理辦法第十二條、第十八條前段亦分別定有明文。以上為
    交通異議事件之程序規定，為聲明異議之合法要件，受處分
    人之聲明異議自須合於此項程序規定，法院始得受理為實體
    之審查。次按處理違反道路交通管理事件，有關文書送達之
    程序，依行政程序法之規定，違反道路交通管理事件統一裁
    罰基準及處理細則第五條定有明文。又送達，於應受送達人
    之住居所、事務所或營業所為之；於應送達處所不獲會晤應
    受送達人時，得將文書付與有辨別事理能力之同居人、受僱
    人或應送達處所之接收郵件人員；應受送達人或其同居人、
    受僱人、接收郵件人員無正當理由拒絕收領文書時，得將文
    書留置於應送達處所，以為送達；送達，不能依前二條規定
    為之者，得將文書寄存送達地之地方自治或警察機關，並作
    送達通知書二份，一份黏貼於應受送達人住居所、事務所、
    營業所或其就業處所門首，另一份交由鄰居轉交或置於該送
    達處所信箱或其他適當位置，以為送達。前項情形，由郵政
    機關為送達者，得將文書寄存於送達地之郵政機關，行政程
    序法第七十二條第一項前段、第七十三條第一項、第三項、
    第七十四條第一項、第二項分別有所規定。
三、經查：本件抗告人甲○○於民國九十七年九月二十七日（原
    裁定誤認為九十八年十二月二日，應予更正）二十一時四十
    分許，駕駛車牌號碼九Ｊ－五六０六號自用一般小客車，行
    經臺中縣龍井鄉○○路○段、龍田陸橋處，因「酒後駕車與
    人發生交通事故，無人受傷，經吐氣測試值０．六七ＭＧ／
    Ｌ，超過安全值０．五五ＭＧ／Ｌ」之違規，為臺中縣警察
    局烏日分局龍井分駐所警員以其有違反道路交通管理處罰條
    例第三十五條第一項第一款規定之行為，當場掣單（中縣警
    交字第ＨＤ0000000號）舉發。本案緩起訴期間已滿
    ，原處分機關即交通部公路總局臺中區監理所遂於九十八年
    十二月二日以中監違字第裁６０－ＨＤ0000000號裁
    決書，處罰鍰新臺幣（下同）四萬九千五百元整、並吊扣駕
    駛執照十二個月，施以道安講習，罰鍰限於九十九年一月一
    日前繳納（查本案已執行吊扣駕駛執照十二個月）。上開罰
    鍰逾九十九年一月一日仍不繳納者，依法移送強制執行，上
    開裁決書並經原處分機關以郵務掛號之方式送達至受處分人
    之戶籍地址即臺中縣沙鹿鎮○○路紅竹巷九號之六，因未獲
    會晤應受送達人即抗告人，亦無得受領文書之同居人、受雇
    人或應受送達處所接收郵件人員，郵局送達人乃於九十八年
    十二月八日將該裁決書依法寄存於送達地之郵政機關「沙鹿
    郵局」，並作成送達通知書二份，一份黏貼於應受送達人住
    居所、事務所、營業所或其就業處所門首，一份置於該受送
    達處所信箱或其他適當位置，以寄存送達方式送達予抗告人
    等情，有前開舉發違反道路交通管理事件通知單、裁決書及
    原處分機關送達證書影本各一紙在卷可考；又原審法院查詢
    抗告人之戶籍地址亦確實如前，同有抗告人之個人基本資料
    查詢結果附卷可按，而抗告人設籍該處已逾二十三年，顯見
    該址為抗告人之生活重心所在，其並無廢棄戶籍地為住所地
    之意，參酌以抗告人於本件抗告亦以戶籍地址為送達地址，
    足認抗告人之戶籍地及住所地，均在上址無誤。從而上開裁
    決書依據行政程序法第七十四條之規定，已發生送達效力，
    亦即應自送達之日即九十八年十二月八日起發生送達之效力
    ；再抗告人之戶籍地與位於臺中縣大肚鄉之原處分機關非位
    在同一鄉鎮市內，然居住於受理聲明異議案件法院即原審法
    院之管轄區域內，則依法院訴訟當事人在途期間標準第四條
    第一項第二款：「當事人非居住於處罰機關所在之鄉、鎮、
    市（包括縣轄市、省轄市及院轄市），但居住於受理聲明異
    議案件法院之管轄區域者，依本標準第二條第一款中之『地
    方法院在途期間』欄所載日數，扣除在途期間。」之規定，
    應扣除在途期間三日，是抗告人倘對上開處分不服，自應於
    裁決書合法送達之翌日即自九十八年十二月九日起算二十日
    ，並扣除在途期間三日，至遲應於九十八年十二月三十一日
    之前向原處分機關提出聲明異議狀，始為適法，惟抗告人竟
    遲至九十九年一月五日始向原處分機關遞狀聲明異議，有該
    聲明異議狀之原處分機關總收文章日期戳記可憑，顯已逾二
    十日之異議期間，其聲明異議自屬違背法律上之程式，且無
    從補正，為不合法，應予駁回。從而原審法院以程序上事由
    ，以抗告人逾期始向原處分機關具狀聲明異議，認其異議為
    不合法，裁定駁回抗告人之聲明異議，經核其認事用法，並
    無不合，抗告人抗告意旨徒稱因工作關係無法馬上收到通知
    書，因此有些時間上會延誤。通知書送達家裡時間大部分都
    在白天，而抗告人下班到家已經晚上六點以後云云，任意指
    摘原裁定不當，為無理由，應予駁回。
據上論斷，應依道路交通案件處理辦法第二十六條，刑事訴訟法
第四百十二條，裁定如主文。
中    華    民    國    99    年     2    月    22    日
            刑事第九庭    審判長法  官  江  德  千
                                法  官  賴  妙  雲
                                法  官  許  旭  聖
以上正本證明與原本無異。
不得再抗告。
                                書記官  紀  美  鈺
中    華    民    國    99    年    2     月    22    日

司法院資訊處製作；財團法人民間司法改革基金會備份。
